臺灣高等法院臺南分院刑事裁定
109年度毒抗字第451號
抗  告  人
即  被  告  陳富智


上列抗告人因聲請觀察勒戒案件，不服臺灣嘉義地方法院中華民
國109年8月26日裁定（109年度毒聲字第95號），提起抗告，本
院裁定如下：
    主  文
抗告駁回。
    理  由
一、抗告意旨略以：
　㈠本件所取得之尿液檢驗，是違法採證：　
　⒈檢察官未將尿液採檢鑑定報告結果告知抗告人陳富智，即送
    地院聲請裁定觀察、勒戒，有失妥當。按被告對尿液採檢有
    異議時，得聲請覆驗尿液檢體。本件抗告人對尿液檢驗報告
    有爭執，請求暫緩裁定，應等到覆驗結果出爐，再行裁定，
    以示公正。
  ⒉本件逮捕抗告人之過程，警方違反正當程序，即逮捕過程   
   中，警方沒有聲請搜索票，就對抗告人違法搜索、逮捕。
  ⒊警方搜得本件毒品後，強迫抗告人簽下同意書，在尿液採檢
    未封印封罐之情況下，尿液曾離開抗告人視線10多分鐘，抗
    告人對尿液鑑定報告有爭執。
  ㈡綜上，請撤銷原裁定，尿液重新覆驗，改採正當審判程序   
   方式，以維護權益，而符法治。
二、按甲基安非他命為毒品危害防制條例第2條第2項第2款所規
    定之第二級毒品。又犯毒品危害防制條例第10條之罪者，檢
    察官應聲請法院裁定，令被告入勒戒處所觀察、勒戒，其期
    間不得逾2月，同條例第20條第1項定有明文。上開規定之目
    的，在於輔弼刑罰之教化及矯正功能，使施用毒品而初受執
    行觀察、勒戒後經認無繼續施用毒品之傾向者，或有繼續施
    用毒品之傾向而經施以強制戒治、交付保護管束期滿者，俱
    有免受刑事追訴及免除刑罰之自新機會。且本條例認施用毒
    品者具「病患性犯人」之特質，除降低施用毒品罪之法定刑
    外，並採以觀察、勒戒方式戒除其身癮及以強制戒治方式戒
    除其心癮之措施，以期達治療之目的，此觀毒品危害防制條
    例第20條立法理由即明，則凡初犯或3年後再犯施用毒品者
    ，應先施以觀察、勒戒，以確定是否戒斷其施用毒品之毒癮
    ，不得藉詞免除。
三、經查：
  ㈠抗告人即被告陳富智基於施用第二級毒品甲基安非他命之犯
    意，於109年5月20日上午6時許，在其嘉義市○區○○路00號0
    樓之0居所內，施用第二級毒品甲基安非他命1次。後於同日
    上午8時許，為警查獲等情，業經抗告人於警詢時坦白承認
    ，復有勘察採證同意書、代號與真實姓名對照表及立人醫事
    檢驗所濫用藥物尿液檢驗報告各1份在卷可參，被告確有施
    用第二級毒品甲基安非他命之犯行，應堪認定。
  ㈡抗告人雖主張本件警方無搜索票，卻違法搜索查扣本件毒品
    、吸食器、電子磅秤等物云云。惟經本院函詢本件移送機關
    即嘉義縣警察局，其函復稱：「本案係本局人員持臺灣嘉義
    地方法院搜索票執行搜索發現毒品相關證物，經詢陳嫌（即
    抗告人）當場坦承持有、施用毒品不諱，遂依法查扣逮捕，
    並經渠同意採集尿液檢體後即當面捺印封緘送驗，復有警詢
    筆錄、錄音影資料可資佐證。」等語，此有嘉義縣警察局10
    9年10月5日嘉縣警刑偵一字第1090047849號函暨所檢附之臺
    灣嘉義地方法院109年聲搜字000363號搜索票、搜索扣押筆
    錄、扣押物品收據、扣押物品目錄表各1份附卷足憑（見本
    院卷第49至63頁），足認本件係警方持臺灣嘉義地方法院所
    核發之上開搜索票搜索抗告人朋友蔡錦鳳嘉義市○區○○路00
    號0樓之0住處，而當場查獲抗告人所持有本件毒品、吸食器
    、電子磅秤等物，因當時抗告人剛施用第二級毒品甲基安非
    他命後不久，且持有本件毒品、吸食器、電子磅秤等物遭查
    獲，而露有犯罪痕跡，顯可疑為施用毒品之人，抗告人當場
    並坦承持有、施用毒品不諱，警方遂依刑事訴訟法第88條第
    3項第2款準現行犯之規定逮捕抗告人，經核本件警方搜索及
    逮捕抗告人之程序合法，所扣得之甲基安非他命、吸食器、
    電子磅秤等物，均有證據能力。抗告人提起抗告空言主張警
    方無搜索票違法搜索及逮捕云云，核與上開查證結果有違，
    抗告人亦未能提出任何具體事證以佐其說，自不足採。
　㈢再檢察事務官、司法警察官或司法警察因調查犯罪情形及蒐
    集證據之必要，對於經拘提或逮捕到案之犯罪嫌疑人或被告
    ，得違反犯罪嫌疑人或被告之意思，採取其指紋、掌紋、腳
    印，予以照相、測量身高或類似之行為；有相當理由認為採
    取毛髮、唾液、尿液、聲調或吐氣得作為犯罪之證據時，並
    得採取之。刑事訴訟法第205條之2定有明文。本件抗告人於
    上開時地為警以準現行犯逮捕查獲，因人之身體施用毒品後
    ，將經代謝後排出人體，若未及時採取其尿液送驗，將無從
    有效獲得證據資料，是因調查犯罪情形及蒐集證據之必要，
    揆之上揭規定，警員本即得違反被告之意思對其採取尿液。
    況本件是警員於查獲當日下午1時21分起，在抗告人製作警
    詢筆錄過程中，經抗告人同意採尿，而於筆錄上簽名，復於
    「勘察採證同意書」上再次簽名、按指印表明確實是出於自
    願同意警員採尿送驗，亦有上開警詢筆錄與「勘察採證同意
    書」存卷足參（見警卷第1至4頁），被告確實係自願同意採
    尿送驗乙情，亦堪認定。
　㈣而依上開抗告人之警詢筆錄，經警員依刑事訴訟法第95條規
    定為權利告知後，抗告人自承上開施用第二級毒品甲基安非
    他命之犯行（見警卷第2頁之調查筆錄），實難認抗告人為
    警查獲當時，有何自由意識已受到極端壓制，或有何證據足
    以認定警員有以優勢警力影響被告主觀意識之情，復無證據
    足認警員有對被告明示、暗示之強暴、脅迫之行為，抗告人
    空言為上開辯解，已難採信。誠然，一般民眾如受警員逮捕
    ，心理上固承受重大壓力，然並非承受重大壓力下，即必然
    會依警員命令行動，其自由意思即必然受到極端壓制，此由
    甚多現行犯、通緝犯為警包圍時，常有極盡脫免逮捕之能事
    ，或一般民眾遭警臨檢時，仍拒不配合之情，即可印證。且
    經本院檢視勘察抗告人上開109年5月20日警詢筆錄之影音光
    碟，勘查結果詳如附件勘察紀錄所示，足認抗告人確於警詢
    時明示同意警方對其採集尿液檢體送驗，且明白表示警方提
    供經其檢視過乾淨之空瓶，由其將尿液注入儲尿瓶內，並在
    其面前簽封送驗之過程正確，是抗告人為警查獲時同意採尿
    送驗，不能謂非基於其自由意思為之，抗告人同意警員採尿
    送驗，且在其面前簽封無誤，迨送驗結果呈第二級毒品甲基
    安非他命陽性反應，抗告人才又以其採尿不具自願性，且質
    疑送驗尿液之真實性為辯，然未提出具體事證以佐其說，所
    辯自屬無據，要非可採。
　㈤至抗告意旨另主張本件應覆驗抗告人之尿液云云，惟本件立
    人醫事檢驗所之濫用藥物尿液檢驗報告，係先以酵素免疫法
    （EIA）初步篩檢，再以液相層析串聯質譜法（LC/MS/MS）
    進行確認鑑定，具有相當之準確性，當不致於出現偽陽性反
    應，自無再就本件抗告人之尿液進行覆驗之必要，抗告人此
    部分之主張，亦不足採。　
四、綜上所述，抗告人既有施用第二級毒品之事實，且距上次施
    用毒品案件經觀察、勒戒後已逾3年，有臺灣高等法院被告
    前案紀錄表附卷可按（見本院卷第27至43頁），揆之上開說
    明，自應依首揭規定，施以觀察、勒戒，以確定是否戒斷毒
    癮。原審認抗告人施用第二級毒品犯行明確，依毒品危害防
    制條例第20條第1項、觀察勒戒處分執行條例第3條第1項之
    規定，裁定將抗告人送勒戒處所觀察、勒戒，於法並無不合
    。抗告人仍辯稱警員搜索、逮捕不合法、對其採尿違反法定
    程序、原裁定認定有誤云云，然本件警員依法執行搜索，並
    以準現行犯逮捕被告，採取尿液程序並未違法，所採尿液及
    上開檢驗報告自得以之作為證據使用，抗告人所辯並非有據
    ，則其提起本件抗告，指摘原裁定不當，為無理由，自應予
    駁回。
五、據上論結，應依刑事訴訟法第412 條，裁定如主文。
中　　華　　民　　國　　109 　年　　10　　月　　26　　日
                  刑事第二庭    審判長法　官  陳顯榮
                                      法　官  黃裕堯
                                      法　官  陳弘能
以上正本證明與原本無異。
不得再抗告。　　　　　　　　　　　　　　　　　　　　　　　　　　　　　　　　　　　　　      　書記官  蘭鈺婷
中　　華　　民　　國　　109 　年　　10　　月　　26　　日
附件：抗告人109年5月20日警詢筆錄影音檔案勘察紀錄 　　　
一、勘察標的：抗告人陳富智之109年5月20日警詢筆錄影音檔案
二、檔案名稱：陳富智.wmv（光碟置於本院109年度毒抗字第451
    號卷第65頁信封袋）
三、檔案總長：26分20秒
四、勘察結果：
(1)影片畫面為一著黑色T-SHIRT男子（即抗告人陳富智），並戴
   有口罩掛於下巴處。
(2)全程影片僅有該男子接受詢問而回答之畫面，期間男子並無
   離開位置或有任何人、物品進入畫面。
(3)以下僅就尿液採檢問題部分詳細說明：
 筆錄內容  影音內容  檔案時間 1 問： 警方現因偵辦毒品案，你是否願意主動配合警方調查？並採集尿液檢體送驗？ 警： 警方因偵辦毒品案，你是否願意主動配合警方調查？ 06:28    抗告人： （看向畫面外，應為警員電腦）願意啊。 【抗告人表情平靜，應無受強迫等情事】   答： 都願意。 警： 那採集尿液檢體送驗？     抗告人： （點頭）願意。 【抗告人表情平靜，應無受強迫等情事】  2 問： 警方提供經你檢視過為乾淨之空瓶，由你將尿液注入儲尿瓶內，並在你面前簽封送驗，此過程是否正確？ 警： 警方提供經你檢視過乾淨之空瓶，由你將尿液注入儲尿瓶內，並在你面前簽封送驗，此過程是否正確？ 06:42  答： 正確。 抗告人： （看向畫面外，應為警員電腦）嗯，正確。 【抗告人表情平靜，應無受強迫等情事】